【裁判字號】    92,交上易,257
【裁判日期】    920723
【裁判案由】    過失傷害
【裁判全文】
臺灣高等法院臺南分院刑事判決        九十二年度交上易字第二五七號  Ａ
      上  訴  人
      即  被  告  甲  ○  ○
右上訴人因過失傷害案件，不服臺灣台南地方法院九十二年度交易字第一○號中華民
國九十二年二月二十七日第一審判決（起訴案號：臺灣台南地方法院檢察署九十一年
度調偵字第三一五號），提起上訴，本院判決如左：
      主      文
上訴駁回。
      事      實
一、甲○○考有汽車駕駛執照，明知汽車駕駛人飲用酒類後，其吐氣所含酒精濃度超
    過每公升零點二五毫克者，不得駕車，竟於民國（下同）九十一年七月六日下午
    十一時許，在其嘉義市上班地點飲用啤酒，已至不能安全駕駛動力交通工具，仍
    於隔日即同年月七日上午八時餘許，駕駛車牌號碼七Ｊ─七六三二號自小客車，
    沿嘉白公路由北往南行駛（所涉酒醉駕車部分，業經原審另案判處拘役四十日確
    定）；嗣於同日上午九時五十分許，途經嘉義縣水上鄉南鄉村龍熒公司前，本應
    注意其吐氣所含酒精濃度已達每公升一點零四毫克，超過每公升零點二五毫克以
    上，且於雙向二車道行駛時，在劃有分向限制線之路段，不得駛入來車之車道內
    之規定，而當時天候晴、日間自然光線、柏油路面、路面乾燥無缺陷、無障礙物
    、視距良好等情形，又無不能注意之情事，竟疏於注意遵守上開規定，跨越分向
    線行駛，貿然駛入對向來車道，適對向車道前方有乙○○駕駛車牌號碼ＴＧ─四
    八二○號自用小客貨車，沿嘉白公路由南往北方向駛來，甲○○因閃避不及，致
    甲○○之自小客車之左前車頭與乙○○之自小客貨車之右前車頭發生對撞，造成
    乙○○受有右股骨幹骨折、左足踝骨折、橫紋肌溶解症合併急性腎衰竭及雙下肢
    坐骨神經損傷等傷害。嗣甲○○於肇事後犯罪未被發覺前，向到場處理車禍有偵
    查權之嘉義縣警察局水上分局中莊派出所警員侯本盈坦承肇事並接受裁判；而甲
    ○○亦因而受傷，經送嘉義縣中埔鄉仁友醫院抽血檢驗酒精濃度為每百毫升二百
    零八點二六毫克，相當於呼氣酒精濃度每公升一點零四毫克。
二、案經乙○○訴由嘉義縣警察局水上分局報告臺灣嘉義地方法院檢察署檢察官偵查
    起訴。
      理      由
一、訊據上訴人即被告甲○○雖承認飲酒後，於右開時、地，駕駛前揭自小客車與告
    訴人乙○○無照所駕之前揭自小客貨車發生對撞車禍，致告訴人受有右股骨幹骨
    折、左足踝骨折、橫紋肌溶解症合併急性腎衰竭及雙下肢坐骨神經損傷等傷害，
    被告亦受有傷害，且被告經嘉義縣中埔鄉仁友醫院抽血檢驗酒精濃度為每百毫升
    二百零八點二六毫克，相當於呼氣酒精濃度每公升一點零四毫克等情無誤，惟矢
    口否認有何過失傷害犯行，辯稱：是告訴人駕車越過雙黃線（按即分向限制線）
    ，偏入我的車道，而我右側有機車，我就向左閃避不及才發生車禍的，我並未越
    過分向限制線；又告訴人當時是無照駕駛云云。
二、經查：
  (一)本件被告飲酒後，於右開時、地，駕駛前開自小客車與告訴人無照所駕之前揭自
    小客貨車發生對撞車禍，致告訴人受有前揭傷害，被告亦同受傷，且被告經醫院
    抽血檢驗酒精濃度為每百毫升二百零八點二六毫克，相當於呼氣酒精濃度每公升
    一點零四毫克，已達不能安全駕駛動力交通工具等情，業經被告與告訴人於警訊
    、原審偵審中及本院審理時陳明無訛，並有道路交通事故調查報告表、刑法第一
    百八十五條之三案件測試觀察紀錄表、現場照片八幀、仁友醫院抽血檢驗單、嘉
    義基督教醫院生化緊急檢查單附卷（見警卷第四頁至第八頁、第十一頁）可佐，
    在有診斷證明書五紙在卷（見警卷第九頁及第十頁、偵卷第十頁、調偵卷第十三
    頁及第二十五頁）可稽，又被告前揭酒醉駕車犯行，經原審簡易庭於九十一年十
    月八日，以九十一年度交簡字第一二九七號判處拘役四十日，並由原審刑事庭於
    九十一年十二月三十一日，以九十一年度交簡上字第四八號駁回上訴確定，有判
    決附卷可查，堪信為真正。
  (二)其次，告訴人於警訊時已陳稱：「我駕駛自小客貨車，行駛在我方車道，上坡直
    行，突然有部自小客車，近距離對向橫越雙黃線，駛入我車道，瞬間不及反應，
    對方車前即對撞我車前面，致使我車向後退至現場位置，兩車車前凹損，雙方均
    受傷」等語（見警卷第三頁背面、第四頁），又徵諸前揭道路交通事故調查報告
    表之事故現場圖及現場照片所示：(1)車禍當時，告訴人車輛因對撞之作用力而後
    退，且在後退過程中，告訴人車輛右前車頭之引擎、防護板及車輪觸地造成刮地
    痕，而該刮地痕之位置係自告訴人行駛之快車道（該快車道寬約三點七公尺）上
    中右側位置（即距離行車分向線東側二點五公尺處）向西南方向延伸約三公尺至
    分向限制線處，並未延伸至被告車輛行駛之車道上等情，復有證人即處理事故現
    場之員警侯本盈於原審審理中之證述可佐（見原審九十二年二月二十日審判筆錄
    ）；(2)又本件車禍發生後，被告車輛呈東西方向（車頭朝東、車尾朝西）靜止於
    告訴人車道之快慢車道上（該處快車道寬三點七公尺，慢車道寬四點五公尺），
    該車車頭距離道路中央之分向限制線約三公尺許，亦即被告車輛之前半車身橫跨
    在告訴人方向之快車道上，後半車身橫跨在告訴人方向之慢車道上；(3)而告訴人
    車輛則呈南北方向（車頭朝北、車尾朝南）靜止於分向限制線上（該處分向限制
    線亦呈南北向），且告訴人車輛僅左半車身靜止於被告行駛之快車道上，其餘右
    半車身仍在告訴人方向車道上；由此等刮地痕及雙方車輛靜止位置之跡證，堪知
    雙方車輛對碰之地點應在告訴人行駛之快車道上，應以告訴人所述者可採，被告
    上開辯解，委無可信。
  (三)(1)按駕駛人駕駛汽車，應遵守道路交通標線之指示；又按車輛行駛時，駕駛人應
    注意車前狀況，隨時採取必要之安全措施；再按汽車在雙向二車道行駛時，在劃
    有分向限制線之路段，不得駛入來車之車道內；復按汽車駕駛人飲用酒類後，其
    吐氣所含酒精濃度超過每公升零點二五毫克者，不得駕車；道路交通安全規則第
    九十條、第九十四條第三項、九十七條第二款、第一百十四條第二款分別定有明
    文。被告駕駛自小客車自應注意上述道路交通安全規則之規定，且當時天候晴、
    日間自然光線、柏油路面、路面乾燥無缺陷、無障礙物、視距良好等情形，有前
    開道路交通事故調查報告表可佐，客觀上並無不能注意之情形，被告竟疏未注意
    為之，以致造成本件事故，致告訴人受有前開傷害，被告有過失責任，甚為明顯
    。(2)又告訴人雖有無照駕駛之交通違規情狀，惟僅屬應否受行政罰緩之問題，與
    本件交通事故之發生並無相當因果關係，是否有駕駛執照，僅可能影響告訴人之
    車禍損傷及民事求償之範圍，並不影響交通事故之是否發生及刑事責任之是否成
    立。(3)而本件車禍肇事，經分別送請台灣省嘉雲區車輛行車事故鑑定委員會及台
    灣省車輛行車事故覆議鑑定委員會鑑定意見，均認為「黃哲群服用酒類超過法定
    標準值駕駛自小客車，跨越分向限制線，駛入來車道，為肇事原因。乙○○無肇
    事因素」，此分別有九十一年十二月二十六日嘉鑑字第九一○四五○號鑑定意見
    書及九十二年六月十八日府覆議字第九二一○四五五號函在卷可佐。而告訴人因
    本件車禍，受有前開傷害，已如前述，是告訴人之受傷與被告之過失行為間有因
    果關係，本件事證已臻明確，被告犯行已堪認定，其上開辯解，無非卸責飾詞，
    不足採信。
三、末查，關於告訴人乙○○因本件車禍肇事所受傷害之情形，經原審函詢診治之嘉
    義基督教醫院表示：乙○○因右股骨幹骨折就醫，經鋼釘內固定，目前骨折恢復
    良好，惟因骨折併發橫紋肌壞死，急性腎衰竭，經治療後，目前仍遺留雙側坐骨
    神經損傷；目前乙○○的情況為：雙下肢以柺杖可以緩慢行走，無法足踝上蹺，
    無法不用柺杖走路；雙下肢功能喪失約百分之五十等語，有嘉義基督教醫院九十
    二年一月十六日（九二）嘉基醫字第○○七二號函附卷可稽，依此意見，顯見告
    訴人所受傷勢顯尚未完全喪失其下肢行走之機能而達於「毀敗」之程度，亦非得
    認有何其他於身體、健康機能達「難治或不治之傷害」，則尚非該當刑法之「重
    傷」之結果。從而，被告魏竟晃所為，係犯刑法第二百八十四條第一項前段之過
    失傷害罪。又被告為汽車駕駛人，酒醉駕車，因而致人受傷，應依道路交通管理
    處罰條例第八十六條第一項規定，加重其刑。另被告於肇事之後，在未被有偵查
    犯罪職權之機關或公務員查知其為犯人前，即主動向前往現場處理車禍有偵查權
    之嘉義縣警察局水上分局中莊派出所警員侯本盈自承犯行並接受裁判，有警員報
    告一紙附於警卷第十二頁足證，被告並因而接受法院裁判，應依刑法第六十二條
    前段之規定，減輕其刑（按被告自首後於審判中對其犯罪「事實」有所主張或辯
    解者，係被告辯護權之行使，不能僅據此之一端，即謂被告無接受裁判意思之唯
    一論據，最高法院八十四年度台上字第八二九號裁判參照，是認被告於審理中之
    辯解，尚無礙其自首之成立。）；並依法先加後減之。
四、原審以被告罪證明確，引用刑法第二百八十四條第一項前段、第六十二條前段、
    第四十一條第一項前段，道路交通管理處罰條例第八十六條第一項，罰金罰鍰提
    高標準條例第一條前段、第二條之規定，並審酌被告之過失程度，告訴人所受傷
    害非輕、被告之生活狀況、品行、智識程度、犯後並未與告訴人達成和解、事後
    猶飾詞辯解等一切情狀，量處有期徒刑肆月，並諭知易科罰金之折算標準。本院
    經核原審認事用法俱無不合，量刑亦稱妥適，被告上訴意旨否認犯罪，仍執前詞
    ，指摘原判決不當，並無可取，為無理由，應予駁回。
據上論結，應依刑事訴訟法第三百六十八條，判決如主文。
本案經檢察官林炎昇到庭執行職務。
中    華    民    國      九十二      年      七      月      二十三    日
              臺灣高等法院臺南分院刑事第二庭
                                      審判長法官  林    勝    木
                                            法官  葉    居    正
                                            法官  蔡    長    林
右正本證明與原本無異。
不得上訴。
                                      法院書記官  吳    秋    賢
中    華    民    國      九十二      年      七      月     二十四     日
附錄：本判決論罪科刑法條
刑法第二百八十四條第一項前段
 (過失傷害罪)
因過失傷害人者，處六月以下有期徒刑、拘役或五百元以下罰金。


司法院資訊處製作；財團法人民間司法改革基金會備份。
